【裁判字號】    97,重訴,81
【裁判日期】    971224
【裁判案由】    毒品危害防制條例
【裁判全文】
臺灣高雄地方法院刑事判決              97年度重訴字第81號
公  訴  人  臺灣高雄地方法院檢察署檢察官
被      告  乙○○
選任辯護人  法律扶助  張名賢律師
被      告  甲○○
指定辯護人  本院公設辯護人  丁○○
上列被告因違反毒品危害防制條例案件，經檢察官提起公訴（97
年度偵字第27104 號），本院判決如下：
    主  文
乙○○、甲○○共同運輸第一級毒品，乙○○累犯，處有期徒刑
拾捌年，褫奪公權玖年；甲○○處有期徒刑拾柒年貳月，褫奪公
權捌年。扣案之海洛因（驗後淨重合計974 ‧99公克）沒收銷燬
；扣案之包裝袋（共重25‧57公克）及束帶、膠帶貳組均沒收。
    事  實
一、乙○○於民國93年間，因施用第一、二級毒品案件，經臺灣
    苗栗地方法院分別判處有期徒刑6 月及5 月，應執行有期徒
    刑9 月確定，於93年9 月24日易科罰金執行完畢，仍不知悔
    改，與甲○○及真實姓名年籍不詳綽號「大胖」之成年男子
    （下稱「大胖」），均知海洛因為毒品危害防制條例第2 條
    第2 項第1 款公告列管之第一級毒品，並經行政院依懲治走
    私條例第2 條第4 項公告之「管制物品及其數額」甲項第4
    款所列之管制進出口物品，非經許可，不得持有、運輸或私
    運，三人竟基於運輸毒品海洛因及自大陸地區私運管制物品
    海洛因入境臺灣之犯意聯絡，約定由「大胖」負擔乙○○、
    甲○○之機票及食宿等費用，供其二人搭機前往大陸地區，
    由乙○○、甲○○負責將第一級毒品海洛因（下稱海洛因）
    以夾帶方式運輸進口回台，用以抵償乙○○積欠「大胖」約
    新台幣（下同）10萬元之債務，及甲○○積欠乙○○15萬元
    之債務。乙○○、甲○○乃於97年9 月7 日搭乘復興航空公
    司GE363 班機，自高雄國際機場出境前往澳門，再轉赴大陸
    地區廣東省深圳市（起訴書誤為福建省廈門市），「大胖」
    另自行以不詳方式前往，三人在深圳市會合後，由「大胖」
    將所取得之海洛因各分成4 包，於乙○○、甲○○投宿之九
    州大飯店內，交其所有之藍色束帶及棕色膠帶各1 組，供乙
    ○○、甲○○各於身上夾藏海洛因4 包之方式，運輸私運回
    台灣地區。乙○○、甲○○即於同年月21日搭乘復興航空公
    司GE364 班機自澳門入境高雄國際機場，原約定於入境後在
    機場交予「大胖」指定接應之人。惟經法務部調查局高雄市
    調查處人員循線會同內政部入出國及移民署高雄國境事務大
    隊第二隊人員，於甲○○通關時即將其留置，並移交財政部
    高雄關稅局高雄機場分局人員（下稱海關人員），將甲○○
    帶往旅客搜身檢查室，自其腹部、大腿外側起出海洛因4 小
    包（淨重490.47公克，空包裝袋總重9.36公克，純度90.96%
    ，純質淨重446.13公克）及上揭束帶與膠帶1 組。乙○○因
    目睹甲○○遭到留置，恐遭查獲，乃折返國際線航廈二樓東
    側入境走道，將所攜海洛因4 小包（淨重484.52公克，空包
    裝袋總重16.21 公克，純度88.97%，純質淨重431.08克）及
    束帶、膠帶1 組丟棄於上開走道政風室旁男廁（編號IM202
    ）鄰靠洗手檯5 號坐式馬桶間內之垃圾桶及馬桶蓋後方，待
    乙○○返回接受證照查驗時，亦遭移交海關人員處置，上開
    丟棄之毒品及束帶、膠帶等物，旋為機場清潔人員王陳惠珠
    發現送交海關人員處理而查獲。
二、案經法務部調查局高雄市調查處、高雄市政府警察局三民第
    一分局、海巡署海洋巡防總局南部地區機動海巡隊、憲兵司
    令部鳳山憲兵隊共同移送臺灣高雄地方法院檢察署檢察官偵
    查起訴。
    理  由
一、證據能力之理由：
    被告二人及其辯護人對於檢察官所提出法務部調查局鑑定書
    均明示同意有證據能力，本院審認法務部調查局為我國甚具
    公信力之毒品鑑定單位，依刑事訴訟法第159 條之5 第1 項
    規定，就書面記載之方式及其外觀審查，採樣檢驗過程並無
    瑕疵，與待證事實復有關聯性，認以之作為證據使用係屬適
    當，自得採為認定事實之證據。又扣案之海洛因、束帶及膠
    帶等物，係實施刑事訴訟程序之公務員依法搜索所扣押之證
    據，有高雄關稅局扣押貨物收據及搜索筆錄在卷可稽，此依
    法定程序取得之證據，當有證據能力。
二、認定事實之理由：
    上開被告二人自大陸地區運輸毒品及私運入境之事實，於本
    院審理時坦承不諱。而其二人於上揭時間入境後，先後自甲
    ○○身上起出疑似毒品海洛因4 包，及機場清潔人員王陳惠
    珠於機場東側入境通道政風室旁男廁內，發現乙○○丟棄之
    疑似毒品海洛因4 包等物，經法務部調查局鑑定結果，均係
    屬第一級毒品海洛因之事實，有高雄關稅局扣押貨物、運輸
    工具收據及搜索筆錄2 紙；法務部調查局高雄市調查處扣押
    筆錄、扣押物品目錄表2 份；法務部調查局濫用藥物實驗室
    97 年11 月10日調科壹字第09723042380 號鑑定書（被告乙
    ○○夾藏之海洛因4 包，合計淨重484.52公克）及同局室第
    00000000000 號鑑定書（被告甲○○夾藏之海洛因4 包，合
    計淨重490.47公克）附卷可稽。此外，復有扣案之第一級毒
    品海洛因及其包裝袋（海洛因合計淨重974.99公克，空包裝
    總重25.57 公克）及腰用束帶及包裝毒品之膠帶2 組可資佐
    證，又核與證人王陳惠珠於高雄關稅局及高雄市調處之陳述
    相合。足見被告乙○○、甲○○之自白與事實相符，自得採
    為認定被告二人犯罪之證據。
    本件事證明確，被告等之犯行，均堪認定。
三、論罪沒收之理由：
（一）按海洛因係屬毒品危害防制條例第2 條第2 項第1 款之第
      一級毒品，亦屬行政院依懲治走私條例第2 條第4 項所頒
      訂「懲治走私條例公告管制物品項目及其數額」之公告甲
      項第4 款所列之管制進出口物品。本件被告二人自大陸地
      區夾帶合計淨重高達974.99公克之海洛因私運進入臺灣，
      已非所謂零星夾帶或短途持送之情形；且按懲治走私條例
      第12條特別規定「自大陸地區私運物品進入臺灣地區，或
      自臺灣地區私運物品前往大陸地區者，以私運物品進口、
      出口論，適用本條例規定處斷」。是核被告二人所為，均
      係犯毒品危害防制條例第4 條第1 項之運輸第一級毒品罪
      ，及懲治走私條例第12條、第2 條第1 項之自大陸地區私
      運管制物品進口罪。其運輸前後持有海洛因之低度行為應
      為運輸之高度行為所吸收，不另論罪。又被告二人以一行
      為觸犯上開二項罪名，為想像競合犯，依刑法第55條之規
      定，均從較重之運輸第一級毒品罪處斷。至起訴書雖未援
      引懲治走私條例第2 條第1 項私運管制物品罪，但犯罪事
      實已載明此一事實，縱令漏未記載此一法條，亦應認為業
      經起訴，附此敘明。
（二）次按共同實施犯罪行為，在合同意思範圍內，相互利用他
      人之行為，以達其犯罪之目的，原不必每一階段均參與，
      祇須分擔犯罪行為之一部，即應對於全部所發生之結果共
      同負責。本件被告二人與「大胖」互為謀議，由「大胖」
      提供食宿、機票及交付毒品，由被告二人自大陸地區私運
      毒品海洛因入境，用以抵償乙○○積欠「大胖」約10萬元
      之債務，及甲○○積欠乙○○15萬元之債務，該「大胖」
      與被告二人均有運輸毒品之犯意聯絡，顯係在合同意思範
      圍內，相互利用他人之行為，以達其運送之目的，均有行
      為之分擔，應成立刑法之共同正犯。至於被告乙○○辯以
      其於通關前聽到廣播攜帶毒品將受重罰，乃主動將毒品丟
      棄廁所云云，姑不論過程與被告甲○○所述不合，況其所
      運輸毒品雖未通關，但已入境既遂，亦無辯護意旨所稱中
      止犯之適用（最高法院97年度台上字第5066號判決參照）
      ，併此說明。
（三）扣案之海洛因均鑑定含第一級毒品海洛因成分（合計淨重
      974.99公克），已如上述，被告二人雖分別夾藏，但係基
      於共同犯意為之，無論屬於犯人與否，均應依毒品危害防
      制條例第18條第1 項前段規定，合併予以宣告沒收銷燬。
      扣案之海洛因外包裝袋及束帶、膠帶2 組等物，均係共同
      正犯「大胖」所有提供被告二人運輸私運之物，已據被告
      二人供明在卷。又上述用以包裝本件海洛因之外包裝袋（
      共重25‧57公克），既能與海洛因分別秤其重量，有前開
      鑑定書在卷可考，則與海洛因即無難以析離而無法個別宣
      告沒收之情事，而該外包裝袋具有防止本件海洛因裸露、
      逸出及潮濕之功用，並便於攜帶及運輸；另用以夾藏前揭
      毒品之束帶及包裝毒品之膠帶2 組，亦係提供被告二人運
      輸毒品所用之物，應依同條例第19條第1 項前段規定，皆
      併予諭知沒收。
四、科刑處罰之理由：
（一）被告乙○○於93年間因施用第一、二級毒品案件，經臺灣
      苗栗地方法院分別判處有期徒刑6 月及5 月，並定其應執
      行有期徒刑9 月確定，已於93年9 月24日易科罰金執行完
      畢，此有臺灣高等法院被告前案紀錄表在卷可佐，其於前
      案有期徒刑執行完畢後，5 年內故意再犯本件有期徒刑以
      上之罪，為累犯，應依刑法第47條第1 項規定加重其刑。
      惟法定刑死刑及無期徒刑部分，依刑法第64條第1 項、第
      65條第1 項規定，均不得加重，僅就得併科罰金刑部分加
      重其刑。
（二）被告二人所犯運輸第一級毒品罪，法定本刑為死刑或無期
      徒刑，無期徒刑部分尚得併科罰金，刑責甚重，而自大陸
      地區運輸毒品入境，戕害國人身心，衍生其他犯罪，影響
      社會治安，本罪立法，科以重典，自有所本。惟運輸毒品
      在現實上有首謀、附從甚至「交通」之分，個案中甚至有
      犯罪動機、犯罪手段等差別，如不分案情，一律量處死刑
      或無期徒刑，幾無視作案情節以量處適當刑期之轉圜空間
      ，而與憲法上比例原則有違。況其屬大、中型毒梟者，動
      輒以數十公斤、數百公斤計量，所在多有，尤其運毒入境
      ，另圖牟利，其犯罪結構，以集團組織，互為掩護，一旦
      流入市面，危害茲深，科以上開法定重刑，斬斷結構，阻
      其通路，刑罰自屬相當。然多有狡黠之途，事不必躬親，
      借用人頭，化整為零，利用身體、經濟弱勢族群，誘以小
      利，欺其無方，東窗事發，即可置身事外。此遭利用之弱
      勢族群，與前述之大中型毒梟相較，所犯罪名固無不同，
      但犯罪情節與角色分擔，容難一概而論。參諸被告二人家
      境皆屬困窘，係社會邊緣弱勢，其運輸海洛因入境，總計
      9 百餘公克，數量固非輕微，然係受他人慫恿而生，本質
      上係遭利用之無知人頭無疑，若事成僅能獲取小利，事不
      成則身毀名劣，犯罪情狀在客觀上確可引起一般人之同情
      ，堪予憫恕，即使本案均從最低法定刑量處，使被告二人
      刑期無期，禁錮終身，衡諸上情，仍不免法重情輕，難謂
      符合刑罰之相當性，爰參酌司法院釋字第263 號解釋意旨
      ，均依刑法第59條之規定，酌減其刑。其中被告乙○○因
      累犯，並就其得併科關罰金部分，依刑法第71條第1 項規
      定，先加後減之。
（三）審酌被告二人自大陸地區運輸海洛因入境，二人夾藏合計
      淨重有974.99公克，如流入市面，對社會隱藏之危害尚非
      微小，所為均應予以相當程度之刑事非難；惟其二人在本
      件犯行係充當俗稱「交通」之運毒角色，因經濟拮据，遂
      同意鋌而走險，係以個人方式零星夾帶，尚與一般毒梟以
      貨櫃或漁船走私大量海洛因入境之方式有輕重之別，而所
      運輸之毒品於入境後即為偵查機關控制下及時查獲，尚未
      造成更嚴重之實害，且為求抵債，而生僥倖之心，行險夾
      帶入境，其犯罪之動機並非至惡，犯罪後俱大致坦認犯行
      ，均表示悔改之意，態度尚佳，而其二人雖均非幕後主使
      者，但被告乙○○經「大胖」詢問意願，即向被告甲○○
      提議運毒，其間商談、交涉亦有較多參與，被告甲○○則
      係單純接受提議，應允共同運毒，二人角色扮演、參與情
      節均有差異，另考量被告乙○○前有水污染防治法、傷害
      等前科，被告甲○○前有贓物、竊盜等前科，此有臺灣高
      等法院被告前案紀錄表在卷可參等一切情狀，各量處如主
      文所示之刑。又依被告二人本件運輸第一級毒品之犯罪性
      質，認均有褫奪公權之必要，爰依刑法第37條第2 項規定
      ，分別宣告褫奪公權如主文所示。再斟酌被告本件犯行，
      查無因此獲得財物之代價等情，因認無需再併科罰金，即
      足資懲儆，附此指明。
據上論斷，應依刑事訴訟法第299 條第1 項前段，毒品危害防制
條例第4 條第1 項、第18條第1 項前段、第19條第1 項前段，懲
治走私條例第2 條第1 項、第11條、第12條，刑法第11條、第28
條、第47條第1 項、第55條、第59條、第37條第2 項，判決如主
文。
本案經檢察官丙○○到庭執行職務。
中    華    民    國    97    年    12    月    24    日
                  刑事第五庭  審判長法  官  黃建榮
                                    法  官  李殷君
                                    法  官  楊珮瑛
如不服本判決應於收受判決後10日內向本院提出上訴書狀，並應
敘述具體理由。其未敘述上訴理由者，應於上訴期間屆滿後20日
內向本院補提理由書(均須按他造當事人之人數附繕本)「切勿逕
送上級法院」。
中    華    民    國    97    年    12    月    24    日
                                    書記官  劉法萱
附錄：本案論罪科刑法條全文
毒品危害防制條例第4條第1項：
製造、運輸、販賣第一級毒品者，處死刑或無期徒刑；處無期徒
刑者，得併科新臺幣1 千萬元以下罰金。
懲治走私條例第2 條第1 項：
私運管制物品進口、出口逾公告數額者，處7 年以下有期徒刑，
得併科新臺幣3 百萬元以下罰金。


司法院資訊處製作；財團法人民間司法改革基金會備份。
